最高法院刑事判決　　　　　　九十四年度台上字第六五四八號
　　上　訴　人　台灣高等法院台中分院檢察署檢察官
　　被　　　告　甲○○
　　　　　　　　　　　　22弄.
　　　　　　　　　　　　送達.
　　　　　　　　　　　　　　　.
上列上訴人因被告誣告案件，不服台灣高等法院台中分院中華民
國九十二年四月十六日第二審判決（九十二年度上訴字第二００
號，聲請簡易判決處刑案號：台灣台中地方法院檢察署九十一年
度偵字第一一０二七號），提起上訴，本院判決如下：
　　主　文
上訴駁回。
　　理　由
按刑事訴訟法第三百七十七條規定，上訴於第三審法院，非以判
決違背法令為理由，不得為之。是提起第三審上訴，應以原判決
違背法令為理由，係屬法定要件。如果上訴理由狀並未依據卷內
訴訟資料，具體指摘原判決不適用何種法則或如何適用不當，或
所指摘原判決違法情事，顯與法律規定得為第三審上訴理由之違
法情形，不相適合時，均應認其上訴為違背法律上之程式，予以
駁回。本件檢察官上訴意旨略稱：(一)本件告訴人張晃慧於民國九
十年三月二十八日匯寄新台幣（下同）二萬元至被告甲○○設於
彰化銀行南屯分行之00000000000－000號帳戶內
，旨在避免與被告另案涉訟之顏于玲查封告訴人之財產，此觀被
告將該帳戶之提款卡、存摺、印鑑交與告訴人保管之情自明。上
開二萬元為告訴人之存款，自得自由提領使用。但原審竟認上開
二萬元係告訴人開設補習班之出資，已由被告取得，告訴人無權
使用等語，自有誤會，此經告訴人於九十一年十二月二十四日請
求更正，原審未加調查釐清，自有未洽。(二)徵諸一般經驗法則，
被告在確知存款遭盜領時，自應立即報案查明真相。但原審以被
告於發現存款遭盜領時，未即報案係因上開期間尚與告訴人同居
，未必料想告訴人會有盜取款項之行為；其認定事實，有違經驗
法則等語。本件原判決以公訴意旨略以：被告與告訴人原係同居
關係，被告兩人於九十年九月間感情生變，並衍生財務糾紛，告
訴人又對之提出民、刑事訴訟，而懷恨在心，明知其彰化銀行南
屯分行之00000000000－000號帳戶，係與告訴人
於九十年三月二十六日同往刻印、開戶，帳戶內二萬元亦為告訴
人於同年三月二十八日所匯入，開戶後之存摺一本、印章一個及
提款卡一枚均交由告訴人保管，竟意圖使告訴人受刑事處分，於
九十一年二月二十五日至台中市警察局第四分局誣指：告訴人利
用同居之便，趁機竊取上開存摺一本及提款卡一張，並於九十年
四月二十四日、五月九日、六月二十六日、六月二十八日，以提
款卡提領帳戶內之二萬零九百三十四元（應為二萬一千元）而誣
告告訴人竊盜；幸經檢察官明查，為不起訴處分，再議後亦遭駁
回而告確定，因認被告涉犯刑法第一百六十九條第一項誣告罪嫌
。但原審調查結果，以告訴人就上開二萬元之款項，或謂係借用
被告之帳戶存款；或謂時值告訴人與第三人涉訟，乃依被告之建
議，將款項存於被告帳戶以免遭對造扣押；或謂被告於八十九年
底，佯以成立補習班，騙使告訴人匯寄之出資，前後所供不一，
已難以採信。並以證人黃慧芬、陳慧如雖證稱：被告係與告訴人
同往刻印及開戶等語，但有關帳戶之使用，印章、存摺及提款卡
之保管等項，則非該等證人所得知悉。且告訴人原有多家銀行帳
戶，自無為存、提款，而開立特別帳戶之理。被告如已同意出借
帳戶，該帳戶之存款與被告無關，自無更為變更印鑑章之必要。
另以告訴人與第三人顏于玲之訴訟，延續截至九十年十月間，告
訴人何以只於同年月二十八日存入二萬元而未見其他入款。而被
告係自八十九年十月底起至九十年九月二十二日與告訴人同居，
截至九十年十二月十三日止，均未曾動用該帳戶內款項，未必能
警覺告訴人會有領取存款之情而即時提告。此外，被告係於九十
一年二月二十五日，經偵查員陳焜祥詢問有關告訴人告訴詐欺時
，詢及存款有遭盜領及住處未遭人破壞等事項，認告訴人應有領
取二萬元之疑慮，才於當晚二十三時二十五分至警局提出告訴人
竊盜等情，業據證人陳焜祥結證屬實，被告基於合理之懷疑而提
出告訴，難認有杜撰事實而誣告之情甚詳，因認第一審法院諭知
被告無罪，為無不合予以維持，駁回檢察官在第二審之上訴，已
敘明其論斷所憑之依據與理由，從形式上觀察，並無違背法令之
情形存在。按誣告罪之成立，須以告訴人所訴被訴人之事實必須
完全出於虛構為要件，若有出於誤會或懷疑有此事實而為申告，
以致不能證明其所訴之事實為真實，縱被訴人不負刑責，而告訴
人本缺乏誣告之故意，亦難成立誣告罪名。查告訴人確有領取被
告上開帳戶內之存款，顯見被告無虛構事實以誣告他人之犯意。
又被告原非主動告訴告訴人竊盜，只因告訴人指證被告詐欺，經
警之推問間，憶起其帳戶遭盜領，懷疑或為被告所為，進而為刑
事之告訴，即難謂有誣告之犯意。被告既無誣告之故意，則檢察
官所指上開二萬元究為告訴人之投資款，或為告訴人另筆存款，
暨被告於發覺存款遭盜領後，未及時報案等情，尚與誣告罪之成
立無關，原審未加調查，自無違法。檢察官上訴意旨徒就原審採
證認事職權之適法行使，及原判決已說明之事項，任意指摘，核
與法律規定得為第三審上訴理由之違法情形，不相適合。其上訴
為違背法律上之程式，應予駁回。
據上論結，應依刑事訴訟法第三百九十五條前段，判決如主文。
中　　華　　民　　國　九十四　年　十一　　月　二十四　日
                      最高法院刑事第六庭
                          審判長法官  莊　登　照
                                法官  洪　明　輝
                                法官  黃　一　鑫
                                法官  魏　新　和
                                法官  林　秀　夫
      本件正本證明與原本無異
                                      書  記  官
中　　華　　民　　國　九十四　年　十一　　月　二十九　日
                                                  Ｒ
